臺灣高等法院臺中分院刑事判決　　　　　民國九十一年度交上易字第一三○三號
　　上　訴　人　臺灣臺中地方法院檢察署檢察官
　　上　訴　人
　　即　被　告　甲○○　女三十.
　　　　　　　　　　　　住臺中.
　　　　　　　　　　　　身分證.
　　選任辯護人　洪崇欽　律師
右上訴人因被告過失傷害案件，不服臺灣臺中地方法院中華民國九十一年六月四日第
一審判決（民國九十一年度交易字第一九五號，起訴案號：臺灣臺中地方法院檢察署
民國九十年度偵字第一九六六○號），提起上訴，本院判決如左：
　　主      文
原判決撤銷。
甲○○因過失傷害人致重傷，處有期徒刑陸月，如易科罰金，以佰元折算壹日。
　　事      實
一、甲○○於九十年九月二日晚上十時許，騎乘ＧＸ３－四九六號機車，沿臺中縣豐
    原市○○路，由豐原往東勢方向行駛，途經豐勢路二段九六五巷對面路段時，因
    時值深夜，路旁又有路樹，路面昏暗，視線並非良好，行經此路段，應注意控制
    行車速度減速慢行，並應注意車前狀況，隨時採取必要之安全措施，詎竟疏於注
    意車前狀況，減速慢行，適有行人廖國雄由東往西欲橫越馬路，亦疏未注意左右
    來車，甲○○車速過快，迨發現已煞避不及，機車右側及右照後鏡擦撞廖國雄身
    體，致廖國雄因而倒地，受有頭部外傷合併嚴重腦挫傷之傷害，甲○○亦人車摔
    倒地上，肇事後，甲○○即託路旁之檳榔攤販林旭村報警，並於警員到場時陳述
    肇事經過，自首犯罪而接受裁判。廖國雄經送醫開臚手術，迄仍呈意識不清，重
    度昏迷之重大難治之傷害。
二、案經代行告訴人即廖國雄之子廖文男訴由臺中縣警察局豐原分局報請臺灣臺中地
    方法院檢察署檢察官偵查起訴。
　　理      由
一、訊據被告甲○○坦承騎乘機車於右開時地發生車禍，惟否認有何行車過失，辯稱
    ：我當時騎機車在機車道，速度很慢，看見有一個影子從我右側出來，我就向左
    閃過去，但重心不穩，人車摔倒路旁，起來後發現有一個人躺在那邊，我未撞到
    那個人云云，然查車禍發生時，在肇事現場對面即豐勢路二段九六五巷口附近擺
    設檳榔攤之證人林旭村曾目睹經過，據林旭村於警訊稱：「我聽見碰一聲，就看
    見機車倒地及有一個人倒地，女騎士起來，叫我幫忙叫救護車：：：女騎士告訴
    我，這個人走在路中央，是不是喝醉酒，她才去撞到他」，又於偵查中稱：「：
    ：：她說那人不知有無酒醉，怎麼走那麼路中間，被她Ａ（台語）到」、「我是
    聽到機車倒下聲，我也不知道有Ａ到人，是她跟我講才知道那邊有倒一人」等語
    （偵查卷十頁反面、卅四、卅五頁），依上證詞，被告於肇事現場，已向證人林
    旭村表白被害人廖國雄係被其所騎機車Ａ到（即撞到），且被告於警訊被問及機
    車那個部位撞擊行人？答稱：「我當時很緊張，而且本身已經嚇到了，我說好像
    是右方方向鏡有一點點歪」，又稱：「機車右邊踏板下方右側掉下來，因為滑倒
    掉下來，右側方向鏡擦傷」等語（偵查卷四頁反面），均足證明被告確於右揭時
    地駕駛機車撞擊行人廖國雄無誤，其辯稱未撞到廖國雄云云，要屬卸責飾詞，不
    足採取。又依卷附道路交通事故調查報告表所載，肇事地點對面係豐勢路二段九
    六五巷之出入口，並無號誌燈之設置，被告駕駛機車於夜間行經此處，應減速慢
    行，惟被告自承當時車速三、四十公里左右（偵查卷七頁），顯然並未減速，再
    參之現場照片所示肇事地點路旁之路樹茂密，證人林旭村並證稱：「現場是暗暗
    的」（偵查卷三五頁），則在深夜駕駛機車經過此昏暗路面，除應減速慢行外，
    並應注意車前狀況，隨時採取必要之安全措施，以避免危除之發生，但被告並未
    減速慢行，亦疏於注意車前狀況，致釀成車禍，自有違反道路交通安全規則第九
    十三條第一項第三款及第九十四條第三項之規定，其有行車過失，至為明顯，雖
    被害人廖國雄未注意左右來車，即貿然由東向西欲橫越馬路，與有過失，然被告
    仍難辭其行車過失之責，且本件車禍經送臺灣省臺中縣區車輛行車事故鑑定委員
    會鑑定結果，亦同此認定，有該委員會鑑定意見書及函各一份在卷可參，而廖國
    雄因本件車禍受有頭部外傷合併嚴重腦挫傷之傷害，經送醫開臚手術後迄仍意識
    不清，呈重度昏迷之植物人狀態，有私立中國醫藥學院附設醫院出具之診斷證明
    書一紙在卷可稽，故被告之過失行為與被害人所受之傷害，應有相當之因果關係
    ，被告之犯行堪予認定。
二、查被害人廖國雄因未件車禍，已呈重度昏迷之植物人狀態，自屬重大難治之傷害
    ，故核被告所為，係犯刑法第二百八十四條第一項後段之過失傷害致重傷罪。又
    被告肇事後，在犯罪未被發覺前，即託路邊檳榔攤之攤販林旭村報警，已據證人
    林旭村於警、偵訊中供明，且被告於警員王朝福到達現場處理時，並向警員陳明
    其機車右方向鏡撞擊行人，有警訊筆錄及警員王朝福之報告在卷可稽，其陳述肇
    事經過，而接受偵訊及裁判，業已合於自首之規定，應依法減輕其刑。原審予被
    告論科，固非無見，惟查被告之肇事地點係在臺中縣豐原市○○路○段九六五巷
    口斜對面往東勢方向之機車道上，該處並無交岔路口，乃原判決指稱被告係在豐
    勢路二段九六五巷前之無號誌交岔路口肇事，尚與事實不符，又所謂信賴原則，
    在道路交通事故之刑事案件上，係指參與交通之一方，遵守交通規則秩序，得信
    賴同時參與交通行為之對方，亦必會遵守交通法規秩序，不致有違反交通法規秩
    序之行為發生，惟若行為之一方對於危險結果之發生，若稍加注意即能認識並予
    避免者，仍不能免除其注意義務，即無上開原則之適用。本件被告既有行車過失
    ，已如前述，即無信賴原則之適用，是被告上訴謂被害人突然從路旁衝出，其在
    機車道上正當行駛，來不及閃避，依信賴原則，可不負肇事責任云云，即非可採
    。又上訴期間為十日，自送達判決後起算，刑事訴訟法第三百四十九條前段定有
    明文，本件經原審判決後，於九十一年六月廿六日送達判決正本於原審承辦檢察
    官有卷存之送達回證可稽，乃檢察官遲至九十一年七月十五日始行提起上訴，顯
    已逾期，其上訴自非合法，併予明，本件被告上訴雖無理由，但原判決既有可
    議，即應予撤銷改判，爰審酌被告過失之程度及犯後尚未能與被害人達成和解，
    所生危害等一切情狀，量處有期徒刑六月，並諭知易科罰金之折算標準示懲。
三、據上論斷，應依刑事訴訟法第三百六十九條第一項前段、第三百六十四條、第二
    百九十九條第一項前段，刑法第二百八十四條第一項後段、第六十二條前段、第
    四十一條第一項前段，罰金罰鍰提高標準條例第一條前段、第二條，判決如主文
    。
本案經檢察官乙○○到庭執行職務。
中      華      民      國　  九十一     年      八       月   二十一   日
                                   臺灣高等法院臺中分院刑事第二庭
                                   　　　審判長法  官  羅  禮  政
                                   　　　　　　法　官　蔡　聰　明
                                   　　　　　　法　官  陳  欣  安
右正本證明與原本無異。
不得上訴。
                                               書記官  紀  美  鈺
中      華      民      國　  九十一     年      八       月   二十三   日
                                                              　　　　　Ｆ
